臺灣臺中地方法院刑事判決　　　　　　 100年度易字第3051號
公　訴　人　臺灣臺中地方法院檢察署檢察官
被　　　告　廖明璋
上列被告因竊盜案件，經檢察官提起公訴（100 年度偵字第
18427 號），本院判決如下：
    主    文
廖明璋竊盜，處有期徒刑參月，如易科罰金，以新臺幣壹仟元折
算壹日。
扣案之機車鑰匙壹支，沒收。
    犯罪事實
一、廖明璋意圖為自己不法之所有，基於竊盜之犯意，於民國99
    年3 月1 日晚上11時30分許，在臺中市○區○○街附近某網
    咖店，交付其所有之機車鑰匙1 支予洪政傑（原名：洪正傑
    ）及阮紹彬，並委請不知情之渠等2 人（業經臺灣臺中地方
    法檢察署檢察官以99年度偵字第17022 號為不起訴處分確定
    ），前往臺中市太平區○○○○街37號附近代為騎乘車牌號碼
    817-GWB 號之普通重型機車。洪政傑及阮紹彬2 人應允後，
    遂共乘機車1 輛前往上址，以廖明璋交付之鑰匙開啟莊喻婷
    所有停放在該處之車牌號碼817-GWB 號普通重型機車，旋各
    騎乘1 輛機車離去。廖明璋以此利用洪政傑及阮紹彬無故意
    之行為，竊得莊喻婷所有之上揭機車1 輛得逞。嗣莊喻婷發
    現失竊報警處理，經警循線查獲上情，並扣得機車鑰匙1支
    。
二、臺灣臺中地方法院檢察署檢察官自動簽分偵查起訴。
    理    由
壹、證據能力方面：
一、按被告以外之人於審判外之言詞或書面陳述，除法律有規定
    者外，不得作為證據。被告以外之人於偵查中向檢察官所為
    之陳述，除顯有不可信之情況者外，得為證據。被告以外之
    人於審判外之陳述，雖不符前4 條之規定，而經當事人於審
    判程序同意作為證據，法院審酌該言詞陳述或書面陳述作成
    時之情況，認為適當者，亦得為證據。當事人、代理人或辯
    護人於法院調查證據時，知有第159 條第1 項不得為證據之
    情形，而未於言詞辯論終結前聲明異議者，視為有前項之同
    意。刑事訴訟法第159 條第1 項、第159 條之1 第2 項、第
    159 條之5 分別定有明文。經查檢察官、被告，對於本判決
    所引用之下列各項供述證據方法之證據能力，於本院審理程
    序時均表示無意見，且於法院調查證據時，知有刑事訴訟法
    第159 條第1 項不得為證據之情形，亦未於言詞辯論終結前
    聲明異議，茲審酌該等言詞陳述及書面陳述作成時之情況，
    並無不宜作為證據之情事，依刑事訴訟法第159 條之5 之規
    定，自得作為證據。
二、又傳聞法則乃對於被告以外之人於審判外之言詞或書面陳述
    而為之規範。本案判決以下引用之其餘非供述證據，無刑事
    訴訟法第159 條第1 項規定傳聞法則之適用，因與本案待證
    事實具有關聯性，且無證據證明係公務員違法取得之物，依
    法自得作為證據。
貳、實體方面：
一、認定犯罪事實所憑之證據及理由：
（一）訊據被告廖明璋對其有交付機車鑰匙1 支並委請證人洪政
      傑及阮紹彬2 人前往臺中市太平區○○○○街37號附近騎乘
      被害人莊喻婷之車牌號碼817-GWB 號普通重型機車1 輛等
      情，坦認不虛，核與證人洪政傑與阮紹彬於警詢、偵查之
      陳述及本院審理時結證所述相符，並有太平分局太平派出
      所扣押物品目錄表2 紙、證人洪政傑、阮紹彬前往上址牽
      取機車之監視錄影器翻攝照片20張、贓物認領保管單1 紙
      附卷可佐【見改制前臺中縣警察局太平分局中縣太警偵字
      第0990042843號刑案偵查卷宗（下稱：警卷），第33頁正
      面至第41頁正面、第48頁正面】，自堪認定確有其事。
（二）被告雖一度否認有何竊盜犯行，辯稱：伊是受一網路友人
      所託，幫忙找機車買主，且扣案之機車鑰匙1 支亦為該友
      人所交付，伊因沒空，始託證人洪政傑與阮紹彬前往上址
      牽車云云。惟查：
  1.證人洪政傑於警詢及檢察事務官詢問時證稱：被告拿機車原
    廠鑰匙予伊，伊有問被告是不是贓車，被告回答說有原廠鑰
    匙1 支不用怕，且該車為被告之女朋友所有，但伊與證人阮
    紹彬牽到車後，被告復告知要與女朋友出去，因此機車就先
    讓伊保管等語【見警卷，第5 頁正面、第9 頁背面；見臺灣
    臺中地方法院99年度偵字第17022 號偵查卷宗（下稱：偵卷
    第17022 號），第7 頁正面至第8 頁正面】，並在本院審理
    時具結證稱：被告有告知伊與證人阮紹彬機車停放地點，並
    陳述該輛機車為白色的「QC」（指車種），但被告並未稱該
    輛機車是要賣的，又伊與證人阮紹彬牽到機車後，被告稱要
    出門，因此機車就先寄放在伊這裡等語【見本院卷，100 年
    11月3 日審判筆錄第4 頁】，核與證人阮紹彬於警詢及檢察
    事務官詢問時證稱：被告並無告知伊與證人洪政傑車牌號碼
    ，被告僅向證人洪政傑稱目標在臺中市太平區某巷子最裡面
    ，但未說門牌號碼，只要依被告之指示，即可找到一白色機
    車，伊與證人洪政傑牽到車後，被告又以電話要求先由證人
    洪政傑保管該輛機車等語【見警卷，第16頁背面；見偵卷第
    17022 號，第7 、9 頁正面】之情節大致相符，參以證人洪
    政傑、阮紹彬與被告並無怨隙，自無誣陷被告之必要，其2
    人之證詞應堪採信。是被告如受網路友人所託而買賣被害人
    莊喻婷所有之上揭機車1 輛，何以未將買賣標的之車牌號碼
    及所在位置確實告知證人洪政傑、阮紹彬，反告以車種、顏
    色、及所在之大概位置？又何需向證人洪政傑、阮紹彬稱被
    害人莊喻婷之上揭機車為其女友所有而免證人洪政傑及阮紹
    彬之疑慮？足見被告所辯，無非飾卸之詞，均無可採。
  2.被告一再辯稱係受一網路友人所託而販賣機車，卻對於該名
    友人之聯絡方式毫無所悉，此與一般受人所託而買賣機車之
    情節迥然有異，已難遽信被告前揭所辯屬實。況被告於本院
    審理時亦自承：伊曾受託從事買賣機車事宜，處理流程為機
    車所有人需到場及交付機車行照，但上述之網路友人請伊先
    去牽車而未同時交付該機車之行照，此的確與伊往常處理買
    賣機車之方式不同等語【見本院卷，100 年10月13日審判筆
    錄第6 頁】，被告既明知本件買賣機車流程與常情不同，為
    免自陷刑責，理應會先向友人確認機車所有人及請該友人先
    交付機車行照以資確認，豈有委請證人洪政傑、阮紹彬逕自
    前往犯罪事實所在處牽車之理？且於證人洪政傑、阮紹彬覓
    得該機車後，又臨時要求證人2 人暫為保管，無非係避免之
    後查緝，益見被告所稱受友人之託而買賣被害人莊喻婷所有
    之機車1 輛乙節，應係畏罪卸責之詞，不足採信。
  3.綜上所陳，被告前揭所辯各節尚有未洽，無足採信。本案事
    證已臻明確，被告犯行洵堪認定。
二、論罪科刑及沒收：
（一）核被告所為，係犯刑法第320 條第1 項竊盜既遂罪。其利
      用不知情之證人洪政傑、阮紹彬前往臺中市太平區○○○○
      街37號附近，竊取被害人莊喻婷所有之車牌號碼817-GWB
      號之普通重型機車得逞，為間接正犯。爰審酌被告冀圖竊
      取他人財物，價值觀念非無偏差，再參以被告犯罪動機、
      目的、手段、於警詢及偵審期間否認犯行之態度、具有國
      中畢業學歷之智識程度，其於本案犯罪未能取得任何財物
      等一切情狀，量處如主文所示之刑，併諭知易科罰金之折
      算標準，以示懲儆。
（二）扣案之機車鑰匙1 支，為被告所有並供竊取犯罪事實所載
      之機車之犯罪工具，業據其供承至明，應依刑法第38條第
      1項第2款之規定，宣告沒收。
據上論斷，應依刑事訴訟法第299 條第1 項前段，刑法第320 條
第1 項、第41條第1 項前段、第38條第1 項第2 款，刑法施行法
第1 條之1 第1 項、第2 項前段，判決如主文。
中    華    民    國   100    年    11    月    17    日
                  刑事第三庭  審判長法  官  賴恭利
                                    法  官  丁智慧
                                    法  官  陳玟珍
以上正本證明與原本無異。
如不服本判決應於收受送達後10日內向本院提出上訴書狀，並應
敘述具體理由；其未敘述上訴理由者，應於上訴期間屆滿後20日
內向本院補提理由書（均須按他造當事人之人數附繕本）「切勿
逕送上級法院」。
                                    書記官  詹東益
中    華    民    國   100    年    11    月    17    日
附錄論罪科刑法條：
第320條（普通竊盜罪、竊佔罪）
    意圖為自己或第三人不法之所有，而竊取他人之動產者，為
竊盜罪，處五年以下有期徒刑、拘役或五百元以下罰金。
    意圖為自己或第三人不法之利益，而竊佔他人之不動產者，
依前項之規定處斷。
    前二項之未遂犯罰之。